【裁判字號】    89,訴,837
【裁判日期】    890710
【裁判案由】    違反稅捐稽徵法等
【裁判全文】
臺灣高雄地方法院刑事判決                          八十九年度訴字第八三七號
    公  訴  人  臺灣高雄地方法院檢察署檢察官
    被      告  丁○○
右列被告因違反稅捐稽徵法等案件，經檢察官提起公訴（八十九年度偵字第五五二０
號），本院判決如左：
    主  文
丁○○連續偽造私文書，足以生損害於他人，處有期徒刑伍月。又公司負責人為納稅
義務人，以不正當方法逃漏稅捐，處有期徒刑伍月。應執行有期徒刑捌月，緩刑參年
。
    事  實
一、丁○○係設在高雄市○○區○○街八十七號十四樓之三歐洲屋貿易股份有限公司
    （下稱歐洲屋公司，名義負責人為羅寶蓮）之實際經營者，亦為商業負責人，負
    有據實製作薪資所得扣繳暨免扣繳憑單（下稱薪資所得扣繳憑單）及登載營利事
    業所得稅結算申報書之義務。明知甲○○、乙○○二人並未於民國八十六年一月
    至十二月間，在歐洲屋公司任職支薪，竟基於偽造私文書之概括犯意，透過該公
    司不知情之成年會計小姐連續盜用甲○○、乙○○之前存放在歐洲屋公司之印章
    ，而連續偽造歐洲屋公司八十六年度員工薪資明細表十二份，足以生損害於甲○○、乙○○，並由該不知情之成年會計小姐，在上址於其業務上應製作之歐洲屋
    公司八十六年度營利事業所得稅結算申報書媒體申報總表、資產負債表（上開二
    文書為起訴書所漏載）、營利事業所得稅損益及稅額計算表、性質上屬於會計憑
    證之各類所得稅扣繳暨免扣繳憑單（下稱扣繳憑單）上，虛列登載偽造甲○○、
    乙○○二人於八十六年間在歐洲屋公司各支領薪資新台幣（下同）二十五萬元之
    不實事項，而於八十七年間，復由該不知情之成年會計小姐，持上開內容不實之
    扣繳憑單、營利事業所得稅結算申報書媒體申報總表、營利事業所得稅損益及稅
    額計算表、資產負債表向財政部高雄市國稅局左營稽徵所申報歐洲屋公司八十六
    年度營利事業所得稅，使納稅義務人歐洲屋公司，以此不正當方法逃漏八十六年
    度之營利事業所得稅十二萬五千元，足以生損害於甲○○、乙○○及稅捐機關課
    稅之正確性。嗣因甲○○、乙○○二人發覺向財政部高雄市國稅局檢舉，而查知
    上情。
二、案經台灣高雄地方法院檢察署檢察官偵查起訴。
    理  由
一、訊據被告丁○○對前開事實除否認有為歐洲屋公司逃漏稅捐之犯行外，其餘均坦
    承不諱，辯稱：此五十萬元雖屬給付予甲○○、乙○○二人之補償金，惟因入帳
    之需要，故以薪資方式列出，此曾徵得其二人同意，且此筆金額照理應列到台灣
    莎璐斯公司帳上，但因會計人員疏失，才列到歐洲屋公司帳上云云。經查：右揭
    事實，業經證人甲○○、乙○○於本院調查中及八十八年訴字第一九五六號案件
    調查、偵查中證述，其二人自八十六年一月一日起，即與被告所經營之莎璐斯公
    司無任何關係，該五十萬元係以莎璐斯公司名義所發予之補償金，其等並未同意
    被告將之列為薪資報帳等語明確，被告亦供承甲○○、乙○○二人自八十六年一
    月一日起即結束與莎璐斯公司之關係，該五十萬元為補償金等語，且經本院調取
    本院八十八年度訴字第一九五六號刑事卷宗核閱無訛，並有有財政部高雄市國稅
    局八十九年五月十九日財高國稅資字第八九０二四八七三號函暨所附資料一份、
    所得稅扣繳憑單二紙、歐洲屋公司八十六年員工薪資明細表影本十二紙、協議書
    一紙、財政部高雄市國稅局八十八年七月三十日財高國稅法字第八八０三五九六
    二號函稱若歐洲屋公司虛報五十萬元薪資，則其逃漏營利事業所得稅額為十二萬
    五千元附卷為憑，是被告有虛列薪資，為歐洲屋公司逃漏八十六年營利事業所得
    稅之犯行，應堪認定。又甲○○、乙○○自八十六年一月起即未在莎璐斯公司、
    歐洲屋公司任職一節，已如前述，則依法被告即不得製作、登載其二人曾領取該
    二家公司薪資之文書，是無論該五十萬元係以莎璐斯公司或歐洲屋公司名義申報
    薪資，均無礙於被告犯行之認定。本件事證明確，被告所辯均不足採，其犯行已
    足認定。
二、查員工薪資明細表係領取薪資之證明，須經受僱人蓋章具領，從而具有按冊列金
    額如數領訖之用意，應屬私文書，是核被告利用不知情之成年會計小姐盜用甲○○、乙○○之印章，偽造不實之員工薪資明細表之行為，係犯刑法第二百十條偽
    造私文書罪，其盜蓋印章之行為則屬偽造私文書之部分行為，不另論罪。又查營
    利事業填報扣繳憑單、營利事業所得稅損益及稅額計算表、營利事業所得稅結算
    申報書媒體申報總表、資產負債表，乃附隨其業務而製作，為業務上所掌之文書
    ，而扣繳憑單係扣繳義務人將給付總額及扣繳稅額彙報供稽徵機關查核之用，屬
    商業會計法第十五條第一款、第十六條第二款所定之會計憑證，被告為歐洲屋公
    司之實際經營者，且為商業會計法所稱之商業負責人，負責填製歐洲屋公司扣繳
    憑單之業務，亦屬從事業務之人，扣繳憑單、營利事業所得稅損益及稅額計算表
    、營利事業所得稅申報書媒體申報總表、資產負債表均屬附隨其經營歐洲屋公司
    業務而作成之文書，其以明知為不實之事項，填製具會計憑證性質之扣繳憑單，
    及填載業務上所掌之營利事業所得稅申報書媒體申報總表、營利事業所得稅損益
    及稅額計算表、資產負債表，而向財政部高雄市國稅局左營稽徵所申報營利事業
    所得稅，足以生損害於甲○○、乙○○及稅捐機關核課稅捐之正確性，並為納稅
    義務人歐洲屋公司逃漏稅捐，是核其此部分所為係犯商業會計法第七十一條第一
    款明知不實事項填製會計憑證罪、刑法第二百十六條、第二百十五條行使業務上
    登載不實文書罪、稅捐稽徵法第四十七條第一款、第四十一條之以不正當方法逃
    漏稅捐罪。被告使不知情之成年會計小姐偽造員工薪資表及製作不實會計憑證、
    業務上登載不實文書後再持以行使，均為間接正犯。又其以明知不實事項填製屬
    會計憑證之扣繳憑單之行為，因商業會計法第七十一條第一款填製不實會計憑證
    罪，已含有業務上登載不實之本質，即不應再論以刑法第二百十六條、第二百十
    五條之行使業務上文書登載不實之文書罪（最高法院八十五年度台上字第三一四
    五號、八十六年度台上字第三四六三號判決意旨參照）；而其於其業務上製作之
    營利事業所得稅結算申報書媒體申報總表、營利事業所得損益及稅額計算表、資
    產負債表上登載不實之事項後復持以行使，登載不實之低度行為為高度之行使行
    為所吸收，不另論罪，其雖以一行為，同時行使登載不實之營利事業所得稅結算
    申報書媒體申報總表、營利事業所得損益及稅額計算表，惟因其所侵害之社會法
    益只有一個，故僅以一罪論。又其多次偽造員工薪資明細表之犯行，時間緊接，
    方法相同，觸犯構成要件相同之罪名，顯係基於概括犯意為之，應依連續犯之規
    定，論以一罪，並依法加重其刑。另其所犯上開連續偽造私文書罪、明知不實事
    項填製會計憑證罪及行使業務上登載不實文書罪三罪間，有方法結果之牽連關係
    ，應刑法第五十五條規定，從一重之連續偽造私文書罪處斷。又稅捐稽徵法第四
    十七條第一款之規定，係將納稅義務人之公司之責任，基於刑事政策之考慮，於
    其應處徒刑範圍內，轉嫁於公司之負責人，故此情形而受罰之公司負責人，乃屬
    於「代罰」之性質，其並非逃漏稅捐之納稅義務人。而刑法第五十五條所謂之牽
    連犯，必須二個以上之行為有方法與結果之關係，始足構成，亦即必須以犯一罪
    之方法行為犯他罪，或以犯一罪之結果行為犯他罪，方得成立牽連關係，公司負
    責人既非逃漏稅捐之納稅義務人，其僅係代罰而已，公司以不正當方法逃漏稅捐
    ，縱由該公司負責人或其他有權代表公司之自然人代表公司為之，究非屬於公司
    負責人本身之犯罪行為，自與該公司負責人之其他犯罪行為間，無方法結果之牽
    連關係可言（最高法院八十五年度台上字第六○六五號判決足資參照），被告係
    同法第四十七條第一款之公司負責人，自應為相同之認定。是被告所犯上開以不
    正當方法逃漏稅捐罪及連續偽造私文書罪，犯意各別，行為不同，應分論併罰。
三、又被告利用不知情之成年會計小姐，偽造甲○○、乙○○支領薪資各二十五萬元
    之員工薪資明細表十二紙及以明知為不實之事項填製具會計憑證性質之扣繳憑單
    之行為，係犯刑法第二百十條偽造私文書罪及商業會計法第七十一條第一款以明
    知不實事項填製會計憑證罪，已如前述，公訴意旨漏為斟酌此點，而認被告所為
    係犯刑法第二百十六條、第二百十五條之罪尚有未洽，惟其基本社會事實同一，
    本院自應予審理，並變更其起訴法條；又被告係歐洲屋公司之實際負責人，以虛
    列甲○○、乙○○薪資之方式，為歐洲屋公司逃漏八十六年度營利事業所得稅之
    行為，係犯稅捐稽徵法第四十七條第一款、第四十一條之罪，公訴意旨漏未斟酌
    此點，而認被告係犯同法第四十一條之罪，亦有未洽，惟其基本社會事實同一，
    本院亦應予審理，並變更其起訴法條；再公訴意旨認被告以不正當方法逃漏稅捐
    罪與刑法行使業務上登載不實文書罪間，應論以牽連犯，尚有未洽。
四、爰審酌被告因一時貪慾，為圖己利，而逃漏稅捐，非但損及甲○○、乙○○，亦
    影響國家稅捐課稅之正確性，顯具有惡性，惟犯罪後態度良好，酌情分別量處如
    主文所示之刑。又其前未曾受有期徒刑以上刑之宣告，有本院被告院內索引卡紀
    錄表、臺灣高等法院被告全國前案紀錄表各一份在卷可按，素行尚佳，經此偵查
    、起訴及論罪科刑程序，當知所警惕，信無再犯之虞，本院認所宣告之刑以暫不
    執行為適當，爰併諭知緩刑三年，以啟自新。再歐洲屋公司八十六年度員工薪資
    明細表上之甲○○、乙○○印文各十二枚，係為被告盜用甲○○、乙○○先前置
    於公司中請領薪資之印章蓋於員工薪資表上而生者，業據被告供述在卷，是該十
    二枚印文並非偽造之印文自不得依刑法第二百十九條規定宣告沒收，併此敘明。
據上論斷，應依刑事訴訟法第二百九十九條第一項前段、第三百條，稅捐稽徵法第四
十七條第一款、四十一條，商業會計法第七十一條第一款，刑法第十一條前段、五十
六條、第二百十條、第二百十六條、第二百十五條、第五十五條、第五十一條第五款
、第七十四條第一款，罰金罰鍰提高標準條例第一條前段，判決如主文。
本案經檢察官丙○○到庭執行職務。
中      華      民      國    八十九    年      七      月      十      日
                                  臺灣高雄地方法院刑事第一庭
                                    審判長法  官  陳  顯  榮
                                          法  官  曾  逸  誠
                                          法  官  黃  悅  璇
右正本證明與原本無異。
如不服本判決，應於判決送達後十日內，向本院提出上訴狀。
                                          書記官  沈      蘊
中    華    民    國      八十九      年      七      月      十一  日
附錄法條：
稅捐稽徵法第四十七條第一款
本法關於納稅義務人、扣繳義務人及代繳人應處徒刑之規定，於左列之人適用之：
一、公司法規定之公司負責人。
稅捐稽徵法第四十一條
納稅義務人以詐術或其他不正當方法逃漏稅捐者，處五年以下有期徒刑、拘役或科或
併科新臺幣六萬元以下罰金。
商業會計法第七十一條第一款
商業負責人、主辦及經辦會計人員或依法受託他他人處理會計事務之人員有左列情事
之一者，處五年以下有期徒刑、拘役或科或併科新台幣十五萬元以下罰金：
一、以明知為不實之事項而填製會計憑證或記入帳冊者。
刑法第二百十條
偽造、變造私文書，足以生損害於公眾或他人者，處五年以下有期徒刑。
刑法第二百十六條
行使第二百十條至第二百十五條之文書者，依偽造、變造文書或登載不實事項或使登
載不實事項之規定處斷。


司法院資訊處製作；財團法人民間司法改革基金會備份。
